臺灣板橋地方法院交通事件裁定　　　 100年度交聲字第3416號
原處分機關　交通部公路總局臺北區監理所板橋監理站
異　議　人
即受處分人　徐世緯
上列受處分人因違反道路交通管理處罰條例案件，對於交通部公
路總局臺北區監理所板橋監理站中華民國100 年10月13日板監裁
字裁00-000000000號裁決處分（舉發案號：100 年9 月6 日板監
違道字第413021857 號），聲明異議，本院裁定如下：
    主  文
異議駁回。
    理  由
一、原處分意旨略以：異議人即受處分人徐世緯前因違反道路交
    通管理處罰條例第35條第1 項第1 款之規定，依同條例第24
    條第1 項規定應接受道路交通安全講習，經交通部公路總局
    臺北區監理所板橋監理站（下稱板橋監理站）寄送講習通知
    單（通知應於民國100 年7 月19日前接受講習）至異議人位
    於新北市○○區○○路451 巷8 弄1 號之戶籍地後，因送達
    人（郵政機關人員）未獲會晤異議人本人及得受領文書之同
    居人、受雇人或應送達處所接收郵件人員，該通知單即於
    100 年6 月7 日寄存於土城清水郵局，送達人並作送達通知
    書2份 ，1 份黏貼於應送達處所門首，1 份置於信箱或其他
    適當位置，以為送達；惟異議人並未如期案，板橋監理站因
    而依道路交通管理處罰條例第24條第3 項前段規定，於100
    年9 月6 日製作舉發違反道路交通管理事件通知單（下稱舉
    發通知單）予以舉發，再經板橋監理站於100 年10月13日製
    作板監裁字裁00-000000000號違反道路交通管理事件裁決書
    ，以異議人違反道路交通管理處罰條例第24條第3 項規定（
    無正當理由不依規定接受道路交通安全講習）為由，裁處異
    議人罰鍰新臺幣（下同）1,800 元，並應參加道路交通安全
    講習等語。
二、聲明異議意旨略以：異議人係收到第二次郵局掛號才知道，
    第一次沒收到不是故意的，因為其家中僅有自己一人，故上
    班後家中無人收受掛號，其有心要處理，何以仍要罰1,800
    元等語。
三、按汽車駕駛人，有道路交通管理處罰條例第35條第1 項規定
    之情形者，應接受道路交通安全講習；又汽車駕駛人有同條
    例第24條第1 項各款、第2 項情形之一或本條例其他條款明
    定應接受道路交通安全講習者，無正當理由，不依規定接受
    道路交通安全講習者，處1,800 元罰鍰，道路交通管理處罰
    條例第24條第1 項第2 款、第3 項前段分別定有明文。次按
    處理違反道路交通管理事件，有關文書送達之程序，依行政
    程序法之規定，違反道路交通管理事件統一裁罰基準及處理
    細則第5 條亦有明文。而行政程序法中對於文書送達，於應
    受送達人之住居所、事務所或營業所為之，但在行政機關辦
    公處所或他處會晤應受送達人時，得於會晤處所為之；於應
    送達處所不獲會晤應受送達人時，得將文書付與有辨別事理
    能力之同居人、受雇人或應送達處所之接收郵件人員；另送
    達不能依行政程序法第72、73條規定為之者，得將文書寄存
    送達地之地方自治或警察機關，並作送達通知書2 份，1 份
    黏貼於應受送達人住居所、事務所、營業所或其就業處所門
    首，另1 份交由鄰居轉交或置於該送達處所信箱或其他適當
    位置，以為送達；於此情形，由郵政機關為送達者，得將文
    書寄存於送達地之郵政機關；寄存機關自收受寄存文書之日
    起，應保存3 個月，行政程序法第72條第1 項、第73條第1
    項、第74條分別定有明文。再按行政機關依行政程序法而為
    文書之送達，專依該法律之規定，且該法並無準用民事訴訟
    法或刑事訴訟法關於寄存送達自寄存之日起10日生效規定之
    規定，是文書合法寄存送達後，當自寄存之日起即時生效，
    並非於寄存之日起算10日生效，或自受送達人實際領取文書
    之日起生效（臺灣高等法院暨所屬法院97年法律座談會第42
    、43號提案研討結果亦同此意見），合先敘明。
四、經查：
（一）本件異議人前因違反道路交通管理處罰條例第35條第1 項
      第1 款之規定，依同條例第24條第1 項規定應接受道路交
      通安全講習，嗣板橋監理站以異議人未遵期接受道路交通
      安全講習為由，於100 年9 月6 日製作舉發通知單予以舉
      發。板橋監理站所嗣於100 年10月13日製作板監裁字裁00
      -000000000號違反道路交通管理事件裁決書，以異議人違
      反道路交通管理處罰條例第24條第3 項規定（汽車駕駛人
      無正當理由不依規定接受道路交通安全講習）為由，裁處
      異議人罰鍰1,800 元，並應參加道路交通安全講習等事實
      ，有上開舉發通知單、裁決書各1 份在卷可稽，堪認屬實
      。
（二）又異議人於83年5 月28日將戶籍遷入「新北市○○區○○
      路451 巷8 弄1 號」，迄今仍居住於該處，此有異議人個
      人基本戶籍資料查詢結果及異議人聲明異議狀（聲明異議
      狀上所載異議人之住址同為該址1 樓）各1 份附卷可考。
      而板橋監理站通知異議人應於100 年7 月19日前接受道路
      交通安全講習之書面通知（講習通知單），係囑託郵政機
      關代為送達，送達處所即為異議人上開住址，嗣郵政機關
      按址送達時因未獲會晤異議人本人，亦無有辨別事理能力
      之同居人、受雇人或接收郵件人員代為收受送達，郵政機
      關即依行政程序法第74條規定，於100 年6 月7 日將上開
      講習通知單寄存於土城清水郵局，並作送達通知書2 份，
      1 份黏貼於應受送達人（異議人）上開住所門首，另1 份
      置於該住所信箱或適當位置等情，亦有講習通知單送達證
      書1 份在卷可憑，足認上開講習通知單已合法送達於異議
      人（自寄存之日即100 年6 月7 日起發生送達效力），縱
      異議人事後因故未向郵政機關領取講習通知單，亦不影響
      上開講習通知單已合法送達之效力。從而，上開講習通知
      單既已於100 年6 月7 日發生送達之效力，異議人自應於
      100 年7 月19日前到案接受道路交通安全講習，然異議人
      並未遵期到案接受講習，亦未提出證據證明當日有何不能
      接受講習之正當理由，顯已構成道路交通管理處罰條例第
      24條第3 項前段之違規行為，不論異議人事後是否有補行
      參加道路交通安全講習，均不影響上開違規行為之成立。
五、綜上所述，異議人確有違反道路交通管理處罰條例第24條第
    3 項前段之違規行為，原處分機關依該條項前段之規定（裁
    決書上舉發違反法條欄僅記載「第24條第3 項」，漏載「前
    段」，應予更正），裁處異議人罰鍰1,800 元，並應參加道
    路交通安全講習，核無違誤，本件異議為無理由，應予駁回
    。
六、依道路交通管理處罰條例第87條第2 項、道路交通案件處理
    辦法第18條，裁定如主文。
中    華    民    國   100    年    10    月    31    日
                  刑事第二十四庭  法  官  林琮欽
上列正本證明與原本無異。
                                  書記官  顏偉林
中    華    民    國   100    年    11    月    1     日
如不服本裁定應於送達後5日內向本院提出抗告狀。